臺灣彰化地方法院刑事判決　　　　　　　95年度訴字第1829號
公　訴　人　臺灣彰化地方法院檢察署檢察官
被　　　告　丙○○
　　　　　　　　　　（現因本案羈押在臺灣彰化看守所）
選任辯護人　楊振芳律師
上列被告因違反毒品危害防制條例案件，經檢察官提起公訴（95
年度偵字第8126、8151號），本院判決如下：
    主    文
丙○○共同連續販賣第一級毒品，累犯，處無期徒刑，褫奪公權
終身。扣案之第一級毒品海洛因伍拾包（合計毛重約拾肆點貳陸
公克）、第一級毒品海洛因伍包（合計淨重零點陸參公克，空包
裝總重壹點捌捌公克）均沒收銷燬之；扣案之行動電話參具（分
別搭配0000000000、0000000000、0000000000號SIM 卡使用）、
電子秤壹個、分裝袋貳拾貳包均沒收；未扣案之販賣第一級毒品
海洛因所得新臺幣拾伍萬肆仟伍佰元及行動電話壹具（搭配0000
000000號SIM 卡使用）均沒收（其中新臺幣陸萬捌仟伍佰元與庚○○連帶沒收，新臺幣貳萬壹仟伍佰元與丁○○連帶沒收，新臺
幣肆萬伍仟伍佰元與乙○○連帶沒收），販毒所得之價金如全部
或一部不能沒收時，以其財產抵償之，行動電話壹具如不能沒收
時，追徵其價額。
    犯罪事實
一、丙○○（綽號「大頭」、「大頭成」）曾於民國83年間因違
    反肅清煙毒條例案件，經臺灣高等法院臺中分院以83年度上
    訴字第1791號刑事判決及本院84年度訴緝字第54號刑事判決
    分別判處有期徒刑3 年2 月、3 年3 月確定，2 案接續執行
    ，於84年2 月3 日入監服刑，並於87年6 月2 日假釋出監，
    嗣經撤銷假釋，應執行殘刑有期徒刑2 年10月10日；復另於
    89 年 間因贓物案件，經臺灣高等法院臺中分院以89年度少
    連上易字第1 號刑事判決判處有期徒刑3 年、4 月，並定其
    應執行刑為有期徒刑3 年3 月確定，與上開殘刑部分合併執
    行，於94年8 月20日縮短刑期執行完畢。詎仍不知悔改，明
    知海洛因為毒品危害防制條例第2 條第2 項第1 款所列管之
    第1級 毒品，不得非法持有、販賣，竟意圖賺取差價，而基
    於販賣第1 級毒品海洛因以營利之概括犯意，自94年8 月20
    日出監後某日起迄95年4 月下旬某日止，先由丙○○及綽號
    「昌葉仔」之成年男子（另案由檢察官偵查中）陸續於不詳
    時間，在臺灣地區不詳地點向不詳姓名年籍之成年人，出資
    販入第1 級毒品海洛因，加以分裝，並以高於進價之價格標
    定欲販賣之價格，復將已分裝完成之毒品海洛因交予與渠等
    有犯意聯絡之庚○○（綽號「阿明」，另經本院95年度訴字
    第576 號判決確定）、乙○○（綽號「APPLE 」，另經本院
    95 年 度訴字第1030號判決確定）、丁○○（綽號「黑人」
    ，另經本院95年度訴字第982 號判決確定）持有保管，俟欲
    購毒者撥打「昌葉仔」及「大頭」2 人所持用，或渠等交予
    庚○○、乙○○、丁○○聯繫所用之門號0000000000、0000
    000000、0000 000000、0000000000 號行動電話，直接與丙○○及「昌葉仔」，或與庚○○、乙○○、丁○○聯繫交易
    毒品事宜，雙方談妥交易毒品之數量、金額，並約定交易之
    時間、地點後，或由丙○○自行、或由庚○○、乙○○、丁○○等人依丙○○指示，或由庚○○、乙○○、丁○○按與
    購毒者所談妥之交易內容，將欲交易之毒品攜至約定之交易
    地點，以一手交錢，一手交貨之方式，共同連續販賣第一級
    毒品予附表 1「販賣對象」欄所載之人多次（各次販賣海洛
    因之時間、金額、數量、次數及販賣所得合計，均詳見附表
    1 ），所得則悉數交予丙○○，再由丙○○給付少量海洛因
    予庚○○、丁○○等人施用作為報酬。嗣經警分別查獲己○○、戊○○、甲○○、張慧娟、黃正乙、張明恩、張南山、
    李記銘、張揚頌、陳國振、洪琮勝、余岳勳、張士元等人施
    用毒品犯行，經渠等供出毒品來源，並聲請對門號00000000
    00號行動電話施以通訊監察後，始循線查悉上情。
二、案經彰化縣警察局田中分局、溪湖分局報請臺灣彰化地方法
    院檢察署檢察官偵查起訴。
    理    由
壹、證據能力部分
一、按被告以外之人於審判外之言詞或書面陳述，除法律有規定
    者外，不得作為證據，刑事訴訟法第159 條第1 項固有明文
    。惟按被告以外之人於偵查中向檢察官所為陳述，除顯有不
    可信之情況者外，得為證據，同法第159 條之1 第2 項定有
    明文。偵查中對被告以外之人（包括證人、鑑定人、告訴人
    、被害人及共同被告等）所為之偵查筆錄，或被告以外之人
    向檢察官所提之書面陳述，性質上均屬傳聞證據。惟現階段
    刑事訴訟法規定檢察官代表國家偵查犯罪、實施公訴，依法
    其有訊問被告、證人及鑑定人之權，證人、鑑定人且須具結
    ，而實務運作時，檢察官偵查中向被告以外之人所取得之陳
    述，原則上均能遵守法律規定，不致違法取供，其可信度極
    高。再者，該「被告以外之人」，如經法院於審理中賦予被
    告有與之對質、詰問其現在與先前陳述瑕疵之機會，自屬已
    充分保障被告之對質詰問權，職是，除反對該項供述得具有
    證據能力之一方，已釋明「顯有不可信之情況」之理由，或
    該偵查中之陳述除另違反應具結而未具結之規定外，應具證
    據能力。查證人即共犯乙○○、張慧娟、陳國振、洪琮勝、
    黃正乙、張明恩、李記銘、張南山、張士元、余岳勳於偵查
    中之證述，均已依法具結，渠等未曾提及檢察官在偵查時有
    不法取供之情形，且被告、辯護人亦未曾釋明上開證述有何
    顯不可信之情況，是以上開證人於偵查中之證述，均具有證
    據能力。
二、次按被告以外之人於檢察事務務官、司法警察官或司法警察
    調查中所為之陳述，與審判中不符時，其先前之陳述具有較
    可信之特別情況，且為證明犯罪事實存否所必要者，得為證
    據，刑事訴訟法第159 條之2 定有明文。是依本條規定，被
    告以外之人於檢察事務官、司法警察（官）調查時所為之陳
    述，屬傳聞證據，依同法第159 條第1 項規定，本無證據能
    力，必具備「可信性」及「必要性」2 要件，始例外得適用
    上開第159 條之2 規定，認有證據能力，而得採為證據。此
    之「必要性」要件，必須該陳述之重要待證事實部分，與審
    判中之陳述有所不符，包括審判中改稱忘記、不知道等雖非
    完全相異，但實質內容已有不符者在內，且該審判外之陳述
    ，必為證明犯罪之待證事實存在或不存在所不可或缺，二者
    兼備，始足當之。故此所謂「為證明犯罪事實存否所必要者
    」，既必須達不可或缺之程度，自係指就具體個案案情及相
    關卷證判斷，為發現實質真實目的，認為除該項審判外之陳
    述外，已無從再就同一供述者取得與其上開審判外陳述相同
    供述內容，倘以其他證據代替，亦無從達到同一目的之情形
    而言（最高法院95年度臺上字第4414號判決意旨參照）。另
    「可信性」要件，乃指陳述係在特別可信為真實之情況下所
    為者而言，例如被告以外之人出於自然之發言，或違反自己
    利益之陳述等特別情形均屬之（最高法院95年度臺上字第57
    40號判決意旨參照）。
    （一）查證人己○○於司法警察調查中所為之陳述，固係被
          告以外之人於審判外之陳述，惟其於警詢中供稱曾向
          被告購買毒品3 次等語；於本院審理時卻結證稱：並
          未向被告購買毒品等語。是以證人己○○於警詢及本
          院審理之供述，已有前後陳述不符之情。本院參酌證
          人己○○於警詢中之證述，距案發日較近，當時記憶
          自較深刻，可立即反應所知，不致因時隔日久而遺忘
          案情；且較無來自被告或其他成員同庭在場之壓力而
          出於虛偽不實之指證，或事後串謀而故為迴護被告之
          機會，是證人己○○於警詢中所為之陳述，客觀上具
          有較可信之特別情況，且其係直接向被告購買海洛因
          之人，為證明犯罪性質具有極度封閉、隱密性之販賣
          毒品犯罪事實存否所必要，因認證人己○○於警詢中
          之證言，有證據能力。
    （二）承前，被告以外之人於司法警察（官）調查中所為之
          陳述，如與審判中相符時，因該陳述並不符合刑事訴
          訟法第159 條之2 有關傳聞例外之規定，故不得作為
          認定本案犯罪事實有無之證據，此時，當以其於審判
          中之陳述作為證據。而所謂「前後陳述不符」之要件
          ，應就前後階段之陳述進行整體判斷，以決定其間是
          否具有實質性差異，惟無須針對全部陳述作比較，陳
          述之一部分有不符亦屬之。查證人戊○○於司法警察
          調查中所為之陳述，因屬審判外之陳述，為傳聞證據
          ，其整體陳述復核與於本院96年4 月24日審判中之證
          述大致相符，是其於警詢中之陳述並不符合刑事訴訟
          法第159 條之2 有關傳聞例外之規定，不得作為認定
          本案犯罪事實有無之證據，並無證據能力，當以證人
          戊○○於本院審理時之證述作為證據。
三、按被告以外之人（包括證人、鑑定人、告訴人、被害人及共
    同被告等）於審判外之陳述雖不符刑事訴訴法第159 條之1
    至同條之4 之規定，而經當事人於審判程序同意作為證據，
    法院審酌該言詞陳述或書面陳述作成時之情況，認為適當者
    ，亦得為證據；當事人、代理人或辯護人於法院調查證據時
    ，知有同法第159 條第1 項不得為證據之情形，而未於言詞
    辯論終結前聲明異議者，視為有前項之同意，同法第159 條
    之5 定有明文。立法意旨在於傳聞證據未經當事人之反對詰
    問予以核實，原則上先予排除。惟若當事人已放棄反對詰問
    權，於審判程序中表明同意該等傳聞證據可作為證據；或於
    言詞辯論終結前未聲明異議，基於尊重當事人對傳聞證據之
    處分權，及證據資料愈豐富，愈有助於真實發見之理念，且
    強化言詞辯論主義，使訴訟程序得以順暢進行，上開傳聞證
    據亦均具有證據能力。查本件後述認定事實所憑之供述證據
    及非供述證據，公訴人、被告及其選任辯護人均不爭執證據
    能力，且經本院審判程序時予以提示並告以要旨，公訴人及
    被告、辯護人均已知上述筆錄乃傳聞證據，而於言詞辯論終
    結前均未對該等筆錄內容異議本院復衡以該等供述證據作成
    時之情況，應為適當，是可認後述所引用證據之證據能力均
    無疑義，合先敘明。
四、末按有事實足認被告或犯罪嫌疑人有最輕本刑為3年以上有
    期徒刑之罪嫌，並危害國家安全或社會秩序情節重大，而有
    相當理由可信其通訊內容與本案有關，且不能或難以其他方
    法蒐集或調查證據者，得發通訊監察書。通訊監察書，偵查
    中由檢察官依司法警察機關聲請或依職權核發，審判中由法
    官依職權核發。又除法律另有規定外，實施刑事訴訟程序之
    公務員因違背法定程序取得之證據，其有無證據能力之認定
    ，應審酌人權保障及公共利益之均衡維護。通訊保障及監察
    法第5條第1項第1款、第2項、刑事訴訟法第158條之4分別定
    有明文。本案關於被告丙○○所持用之門號00000000 00號
    行動電話之監聽錄音，業為臺灣彰化地方法院檢察署核准在
    案，有詳載其監察電話及對象、起訖時間及譯文人等之譯文
    紀錄附卷可參，係依法所為之監聽；況審酌電話監聽侵害被
    告權益之種類及輕重、對於被告訴訟上防禦不利益之程度、
    犯罪所生之危害或實害等情形，兼顧人權保障及公共利益之
    均衡維護，亦認本件此部分電話監聽合於比例原則，是應具
    有證據能力。
貳、認定事實所憑之證據及理由
一、訊據被告固坦承與庚○○、丁○○等人共同販賣毒品海洛因
    之事實，惟矢口否認係伊提供毒品交由庚○○等人販賣，辯
    稱：「毒品是庚○○出資取得，拿到伊家後方去分裝。購毒
    者打電話向庚○○、丁○○聯繫交易事宜，伊再依庚○○、
    丁○○指示，在伊住處交付毒品予購毒者，但購毒者都是直
    接將價金交給庚○○或丁○○，伊每星期可獲得約2000元數
    量之毒品施用作為幫忙販賣毒品之報酬。至於乙○○販毒與
    伊並無關係，伊亦不認識昌業仔」云云。經查：
    （一）上揭被告與庚○○、丁○○、乙○○共同基於販賣第
          1 級毒品之犯意聯絡及行為分擔，販賣毒品海洛因之
          犯罪事實，業據共犯即另案被告庚○○於本院審理（
          見本院96年1 月16日審判筆錄）及乙○○於偵查（見
          95年度偵字第8126號卷第113 至114 頁）中結證屬實
          ，核與證人即購毒者戊○○、己○○分別於警、偵訊
          中及本院95年度訴字第576 號案件審理時之證述；證
          人即購毒者張慧娟、黃正乙、張南山、陳國振、洪琮
          勝、李記銘、張明恩、余岳勳、張士元於警詢、偵查
          中具結之證述；證人即購毒者甲○○、張揚頌於警詢
          時證述有於附表1 所示之時、地，或向被告或向與之
          有販毒犯意聯絡之共犯庚○○、乙○○及丁○○購買
          毒品海洛因之情節大致相符。
    （二）共犯庚○○遭查獲時扣案之白色粉末50包（合計毛重
          約14.26 公克）、共犯乙○○遭查獲時扣案之白粉5
          包（合計淨重0.63公克、空包裝總重1.88公克）經送
          法務部調查局鑑驗結果，確含第1 級毒品海洛因成分
          ，此分別有法務部調查局95年3 月13日調科貳字第09
          500109000 號鑑定通知書、95年4 月6 日調科壹字第
          14001272800 號鑑定通知書各1 紙及門號0000000000
          號行動電話通訊監察譯文1 份在卷可按（分別見95年
          度偵字第1653號卷、95年度偵字第1478號卷及見95年
          度偵字第8126號卷第191 至198 頁），而依上開通訊
          監察譯文所示內容，被告及共犯庚○○（綽號「阿明
          」）、乙○○（綽號「APPLE 」）、丁○○（綽號「
          黑人」）均曾持用該行動電話門號，且對話中反覆出
          現諸如「拿一張」、「500 」或「1000」等關於毒品
          交易數量、價格之內容，又約定地點亦多在「三春老
          樹」招牌、紅鐵橋等處，與上開證人即購毒者張明恩
          、李記銘等人證述交付毒品地點之情節吻合，益徵被
          告或其共犯庚○○、乙○○、丁○○均曾分別持用該
          行動電話門號聯繫毒品交易乙節，堪信屬實。此外，
          並有共犯乙○○95年2 月6 日為警查獲時扣案之行動
          電話3 具（門號分別為0000000000號、0000000000號
          、0000000000號）扣案可資佐證。
    （三）再參以販賣海洛因係違法行為，非可公然為之，亦無
          公定價格，容易分裝並增減份量，而每次買賣之價格
          及數量，可能隨時依雙方關係深淺、資力、需求量及
          對行情之認知、來源是否充裕、查緝是否嚴緊、購買
          者被查獲時供述購買對象之可能風險之評估等，而異
          其標準，非可一概而論，從而販賣之利得，除被告就
          販賣之價量俱臻明確供述外，委難察得實情，然參以
          我國政府一再宣示反毒決心，施用、販賣毒品均屬違
          法行為，此為國人共識，且不論是前之肅清煙毒條例
          及現行毒品危害防制條例對販毒行為均設極重刑罰之
          明文，被告丙○○附表所示之購毒者均非屬至親，衡
          情當無可能甘冒重典，多次按購入價格轉售而不求任
          何利得之理，況依共犯丁○○、庚○○之證述，被告
          尚且以提供毒品或現金為代價，由渠等分工完成毒品
          交易，足見該毒品交易必有一定之價差利潤，是被告
          確有營利之意圖及獲利之事實，應堪認定。
    （四）至被告雖以前揭情詞置辯，惟證人庚○○於警詢時證
          稱：「伊每日早上7時許會到被告丙○○住所集合，
          領取行動電話及毒品約50包，之後自行回伊住處等待
          購毒者之電話，前往約定地點交易，交易完成後當天
          再將販賣所得送到被告住處交給被告本人。另乙○○
          亦幫被告販賣毒品海洛因」等語（見95年度偵字第
          8126號卷第17頁）又於本院審理時證稱：「伊是幫被
          告賣毒品，購毒者有時撥打電話與被告聯絡，伊再依
          被告指示前往交貨，有時購毒者亦會直接以電話與伊
          聯絡」（見本院96年1 月16日審判筆錄）；證人李文
          晉於95年2月7日偵查中證稱：「伊販賣毒品來源均是
          昌葉仔拿到被告丙○○家中，伊再去丙○○家中拿」
          等語（見95年度偵字第8126號卷第113 至114 頁），
          ，又核與上揭證人即購毒者戊○○等人證述：「曾直
          接撥打電話與被告聯繫購買毒品事宜，被告再指示其
          他人出面交付毒品」等情節相符，益徵共犯庚○○、
          乙○○上揭所述之分工情形應非虛妄。至證人即共犯
          乙○○雖於本院96年1 月16日審理時結證稱：「伊販
          賣毒品與被告無關，毒品來源都是向庚○○拿取」云
          云（見本院卷一第135 頁），然此與其於被訴販賣第
          1 級毒品案件（本院95年訴字第1030號卷）審理時供
          述及證人庚○○上開證述情節多所捍格，足認證人李
          文晉於本院審理之證述係迴護被告之詞，尚難據此為
          有利被告之認定。綜上足見被告確與「昌葉仔」之成
          年男子共同出資販入第1 級毒品海洛因，再與共犯賴
          混松等人依上開分工模式販賣第1 級毒品海洛因，應
          堪認定。
二、又證人即購毒者己○○、戊○○、甲○○、張慧娟、黃正乙
    、張南山、陳國振、洪琮勝、李記銘、張明恩、余岳勳、張
    士元、張揚頌等人均有施用第1 級毒品海洛因之行為，均經
    渠等分別於警、偵訊中坦言不諱，且渠等有施用第1 級毒品
    之前科紀錄，亦有臺灣高等法院被告前案紀錄表附卷可查，
    是渠等確有施用海洛因之犯行，準此，渠等有關向被告或其
    共犯購買第1 級毒品之證述，應堪採信。然因各人記憶殊異
    ，渠等於警詢、偵查及本院審理中對於向被告及其共犯庚○○等人購買之次數及金額多以約略概數供證而未精確陳述，
    有部分無法確切指明究有幾次交易或每次交易之詳細金額，
    復衡諸施用毒品之人因藥癮發作急需購買毒品解癮，未解癮
    前之焦躁難耐以致心神均傾注於搜尋毒品以供施用，無暇記
    憶每次毒品交易金額、交易地點、或數量、或交易次數，及
    至解癮後之藥害反應，更使施用毒品之人無法明確記憶交易
    細節，是為常情，故上開證人就細節之出入或不復記憶，尚
    不影響其等證言之可信度，渠等就確有向被告或其共犯庚○○、乙○○、丁○○等人購買第1 級毒品之情節，仍足採信
    。又交易次數及金額，關係被告犯罪所得財物之多寡，因本
    院已盡調查能事，仍無法明確得知被告販賣毒品海洛因之真
    實次數及金額，則為被告利益，爰以各證人所證中次數、金
    額較少部分執為認定被告與共犯庚○○、乙○○、丁○○、
    「昌葉仔」共同販賣毒品海洛因所得款項共計154500元（詳
    細次數及金額均如附表1所示）。
三、查被告行為後，刑法及刑法施行法業於94年2 月2 日經總統
    以華總一義字第09400014901 號令修正公布，並於95年7 月
    1 日施行（下稱新刑法，修正前刑法下稱舊刑法），參酌最
    高法院95年5 月23日刑事庭第8 次會議有關新舊法適用原則
    之決議，新刑法第2 條第1 項之規定，係規範行為後法律變
    更所生新舊法律比較適用之準據法，於新刑法施行後，應適
    用新刑法第2 條第1 項之規定，為「從舊從輕」之比較。又
    基於罪刑法定原則及法律不溯及既往原則，行為之處罰，以
    行為時之法律有明文規定者為限，必行為時與行為後之法律
    均有處罰之規定，始有新刑法第2 條第1 項之適用。另於比
    較時應就罪刑有關之共犯、未遂犯、想像競合犯、牽連犯、
    連續犯、結合犯，以及累犯加重、自首減輕暨其他法定加減
    原因（如身分加減）與加減比例等一切情形，本於統一性及
    整體性原則，綜其全部罪刑之結果而為比較。且從刑附屬於
    主刑，除法律有特別規定者外，依主刑所適用之法律。本案
    涉及法律變更之部分，經依如附表3 所示比較新舊刑法之理
    由及結果，以舊刑法有利於被告，依新刑法第2 條第1 項前
    段規定，自應適用最有利於被告之舊刑法，先予敘明。
四、按海洛因為毒品危害防制條例第2 條第2 項第1 款公告列管
    之第1 級毒品，不得非法持有、施用、販賣。次按刑法上所
    謂販賣行為，不以販入後復行賣出為必要，只要以營利為目
    的，而有販入或賣出二者其一之行為，即足構成，雖未及賣
    出，仍屬販賣既遂（參照最高法院88年度臺上字第2828號判
    決意旨）。次按刑事上販賣罪之完成，與民事上買賣契約之
    成立，二者之概念尚有不同，刑事上之販賣行為，則須以營
    利為目的，將標的物販入或賣出，有一於此，其犯罪行為始
    為完成（參照最高法院88年度臺上字第3760號判決意旨）。
    復按販賣毒品之所謂販賣行為，係行為人基於營利之目的，
    而販入或賣出毒品而言。販賣毒品者，其主觀上須有營利之
    意圖，且客觀上有販賣之行為，即足構成，至於實際上是否
    已經獲利，則非所問（最高法院93年度臺上字第1651號刑事
    判決意旨參見）。是核被告丙○○所為，係犯毒品危害防制
    條例第4 條第1 項之販賣第1 級毒品罪。被告與綽號「昌葉
    仔」、庚○○、乙○○、丁○○等成年男子間就上開販賣第
    1 級毒品犯行，均具有犯意聯絡及行為分擔，均為共同正犯
    。至公訴意旨雖認被告與另案被告邱宜庭就上開犯行亦有犯
    意聯絡及行為分擔，惟另案被告邱宜庭被訴販賣第1 級毒品
    部分，業經本院以95年度訴字第1030號判決無罪確定在案，
    公訴人認另案被告邱宜庭為本案共犯，尚有未洽。被告為供
    販賣而持有毒品海洛因之低度行為，均為販賣毒品之高度行
    為所吸收，不另論罪。又被告先後多次販賣第1 級毒品海洛
    因之犯行，時間緊接，所犯係犯罪構成要件相同之罪，顯係
    基於概括犯意反覆為之，為連續犯，應依修正刪除前刑法第
    56條規定，論以一罪，惟因販賣第1 級毒品法定本刑為死刑
    、無期徒刑，依法不得加重其刑，僅就罰金刑部分加重其刑
    。再查被告前於83年間因違反肅清煙毒條例案件，經臺灣高
    等法院臺中分院以83年度上訴字第1791號刑事判決及本院84
    年度訴緝字第54號刑事判決分別判處有期徒刑3 年2 月、3
    年3 月確定，於84年2 月3 日入監服刑，並於87年6 月2 日
    假釋出監，嗣經撤銷假釋，應執行殘刑有期徒刑2 年10月10
    日；復另於89年間因贓物案件，經臺灣高等法院臺中分院以
    89年度少連上易字第1 號刑事判決判處有期徒刑3 年、4 月
    ，並定其應執行刑為有期徒刑3 年3 月確定，與上開殘刑部
    分合併執行，於94年8 月20日縮短刑期執行完畢等情，有臺
    灣高等法院被告前案紀錄表1 份附卷可稽，其於有期徒刑執
    行完畢後，5 年以內再犯本件最重本刑為有期徒刑以上之罪
    ，應逕依修正前刑法第47條之規定論以累犯，惟因販賣第1
    級毒品法定本刑為死刑、無期徒刑，依法不得加重其刑，僅
    就罰金刑部分遞加重之。爰審酌被告明知毒品對人體之危害
    ，自身亦染有施用毒品之惡習，竟仍為圖一己厚利販賣毒品
    ，足以使購買施用者導致精神障礙、性格異常，甚至造成生
    命危險之生理成癮性及心理依賴性，甚且施用毒品者為支應
    高額購毒款項，散盡家財連累家人，或為買毒鋌而走險，嚴
    重影響社會治安、戕害國民身心健康，暨考量其居於該販毒
    集團主導地位，出資販入毒品並決定利潤分配，參與程度甚
    深、販賣毒品之期間、次數、所得之利益及其等前科紀錄，
    又其犯後一再飾詞狡辯，避重就輕，難見悔意等一切情狀，
    量處如主文所示之刑，並認其犯罪之性質有褫奪公權之必要
    ，併依刑法第37條第1 項為褫奪公權終身之宣告，以資懲儆
    。再按刑法第59條規定犯罪情狀可憫恕者，得酌量減輕其刑
    ，固為法院依法得自由裁量之事項，然非漫無限制，必須犯
    罪另有特殊之原因與環境，在客觀上足以引起一般同情，認
    為即予宣告法定低度刑期尤嫌過重者，始有其適用。是為此
    項裁量減刑時，必須就被告全部犯罪情狀予以審酌在客觀上
    是否有足以引起社會上一般人之同情，而可憫恕之情形，始
    稱適法（最高法院88年度臺上字第6683號判決要旨參照）。
    本院審酌本案被告犯行，均已如前述，審理中復未坦承全部
    犯行，反一再以避就之詞以圖卸免刑責，衡情並無何等足以
    引起一般同情之客觀情狀而應予以憫恕，爰不依刑法第59條
    酌減其刑，併予敘明。
五、末按毒品危害防制條例第19條第1 項規定，犯同條例第4 條
    之罪者，其供犯罪所用或因犯罪所得之財物，均沒收之，如
    全部或一部不能沒收時，追徵其價額或以其財產抵償之。但
    該條項並無如同條例第18條第1 項所定「不問屬於犯人與否
    ，沒收之」之明文，自屬相對沒收主義之立法。是其應沒收
    之物，應以屬被告所有者為限（最高法院95年度臺上字第
    305 號判決意旨參照）。再販賣毒品所得之對價，不問其中
    成本若干，利潤多少，均應全部諭知沒收，如不能沒收時，
    追徵其價額或以其財產抵償之，以貫徹政府查禁煙毒之決心
    ，方符立法本旨（最高法院91年度臺上字第2419號、92年臺
    上字第6913號判決意旨參照）。又毒品危害防制條例第19條
    第1 項固規定「犯第4 條至第9 條、第12條、第13條或第14
    條第1 項、第2 項之罪者，其供犯罪所用或因犯罪所得之財
    物，均沒收之，如全部或一部不能沒收時，追徵其價額或以
    其財產抵償之」。但共同正犯之犯罪所得為新臺幣時，因係
    合併計算，且於全部或一部不能沒收時，以其財產抵償之，
    為避免執行時發生重複沒收、抵償之情形，故各共同正犯之
    間係採連帶沒收主義，於裁判時僅諭知連帶沒收，不得就全
    體共同正犯之總所得對各該共同正犯分別重複諭知沒收；此
    與罰金刑應分別諭知、分別執行者不同（最高法院95年度臺
    上字第925 號、94年度臺上字第7421號判決要旨可參）。
    （一）被告丙○○或與庚○○、乙○○、丁○○共同連續販
          賣第1 級毒品海洛因之所得，分別如附表2 所示之財
          物均未扣案，是應依毒品危害防制條例第19條第1 項
          之規定宣告沒收，如全部或一部不能沒收時，以渠等
          財產連帶抵償之。
    （二）又共犯乙○○遭查獲時扣案行動電話3 具（分別搭配
          0000000000、000000000 、0000000000號SIM 卡使用
          ）及電子秤1個，均係被告或共犯乙○○所有，且均
          供聯繫本件毒品交易事宜或供販毒所用所用，業據本
          院認定如前，均應依毒品危害防制條例第19條第1項
          之規定，連帶宣告沒收之（不含行動電話其內SIM 卡
          ）；未扣案搭配門號0000000000號行動電話1具，亦
          係供被告或其共犯與購毒者聯絡毒品交易事宜所用，
          應依同條例第19條第1項規定併予宣告連帶沒收，如
          不能沒收時，應追徵其價額。至扣案之門號00000000
          00、0000000000、0000000000號SIM 卡各1 枚，未扣
          案之門號0000000000號SIM 卡1 枚，依國內電信公司
          一般定型化契約之約定，該晶片卡之所有權仍屬電信
          公司所有，申請人僅因承租門號而取得使用權，是該
          晶片卡尚非屬被告所有之物，且亦非違禁物，自不得
          併予宣告沒收。
    （三）另本院95年度訴字第1030號案件扣案之分裝袋22個，
          為共犯乙○○所有，預備供販賣毒品所用之物，業據
          其供明在卷，爰依修正前刑法第38條第1 項第2 款併
          予宣告沒收。
    （四）至警方查獲共犯庚○○扣得之海洛因50包（合計毛重
          約14.26公克）、查獲共犯乙○○扣得之海洛因5包（
          合計淨重0.63公克、空包裝總重1.88公克），雖另分
          別經本院以95年度訴字第576、1030號刑事判決宣告
          沒收銷燬確定在案，然按沒收物之執行完畢與沒收物
          之不存在，並非一事，因犯罪依法必須沒收之物，雖
          已於共犯中之一人確定判決諭知沒收，並已執行完畢
          ，對於其他共犯之判決，仍應宣告沒收（最高法院94
          年度臺上字第1017號判決要旨參照），且上開查獲之
          第1級毒品海洛因，屬違禁物，亦係供販賣所用，自
          應依毒品危害防制條例第18條第1項前段併予宣告沒
          收銷燬之。
據上論斷，應依刑事訴訟法第299 條第1 項前段，毒品危害防制
條例第4 條第1 項、第18條第1 項前段、第19條第1 項，刑法第
2 條第1 項前段、第11條前段，修正前刑法第28條、第56條、第
47條、第37條第1 項、第38條第1 項第2 款，判決如主文。
本案經檢察官吳芙如到庭執行職務。
中　　華　　民　　國　　96　　年　　5 　　月　　8　　日
                  刑事第一庭    審判長法官  簡璽容
                                法      官  郭麗萍
                                法      官  胡宜如
以上正本證明與原本無異。
如不服本判決，應於判決送達後10日內，向本院提出上訴狀（ 須
附繕本 ）。
中　　華　　民　　國　　96　　年　　5　 　月　　8　　日
                                書記官  蕭秀吉
附錄本案論罪科刑法條：
毒品危害防制條例第4 條
製造、運輸、販賣第一級毒品者，處死刑或無期徒刑；處無期徒
刑者，得併科新臺幣 1 千萬元以下罰金。
製造、運輸、販賣第二級毒品者，處無期徒刑或 7 年以上有期徒
刑，得併科新臺幣 7 百萬元以下罰金。
製造、運輸、販賣第三級毒品者，處 5 年以上有期徒刑，得併科
新臺幣 5 百萬元以下罰金。
製造、運輸、販賣第四級毒品者，處 3 年以上 10 年以下有期徒
刑，得併科新臺幣 3 百萬元以下罰金。
製造、運輸、販賣專供製造或施用毒品之器具者，處 1 年以上
7年以下有期徒刑，得併科新臺幣 1 百萬元以下罰金。
前五項之未遂犯罰之。
【附表1】：
┌──┬────┬────┬───────┬──────────┬────┐
│編號│販賣對象│販賣時間│交易地點      │販賣次數及價格      │所得金額│
├──┼────┼────┼───────┼──────────┼────┤
│ 1  │己○○  │自94年12│彰化縣花壇鄉三│由庚○○交付共20次，│22500元 │
│    │        │月間起迄│家村「三春老樹│得款20500元；由施垂 │        │
│    │        │95年2月 │」或其附近之紅│勝交付共3次，價格為 │        │
│    │        │止      │鐵橋等地      │以500元2次，1000元1 │        │
│    │        │        │              │次計。              │        │
├──┼────┼────┼───────┼──────────┼────┤
│ 2  │戊○○  │94年10月│彰化縣花壇鄉三│由庚○○交付共10餘次│35000元 │
│    │        │間起迄同│家村「三春老樹│，得款共計35000元。 │        │
│    │        │年12月底│」或花壇鄉活動│                    │        │
│    │        │止      │中心等地      │                    │        │
├──┼────┼────┼───────┼──────────┼────┤
│ 3  │甲○○  │自95年1 │丙○○家門口  │由丙○○交付共4次， │2500元  │
│    │        │初起    │              │以500元3次，1000元1 │        │
│    │        │        │              │次計。              │        │
├──┼────┼────┼───────┼──────────┼────┤
│ 4  │張慧娟  │自94年12│彰化縣花壇鄉三│由乙○○交付共1次， │2500元  │
│    │        │月底某日│春村後厝一巷  │以1000元計；由丙○○│        │
│    │        │        │103號附近排水 │交付共3次，以每次500│        │
│    │        │        │              │元計。              │        │
├──┼────┼────┼───────┼──────────┼────┤
│ 5  │黃正乙  │自94年10│「三春老樹」附│由丁○○交付共7次， │6000元  │
│    │        │月底起迄│近            │以500元6次，1000元1 │        │
│    │        │95年1月9│              │次計；由丙○○交付共│        │
│    │        │日入監所│              │2次，以每次1000元計 │        │
│    │        │前某日止│              │。                  │        │
├──┼────┼────┼───────┼──────────┼────┤
│ 6  │張明恩  │約94年11│「三春老樹」看│由丁○○交付共4次， │27000元 │
│    │        │月底某日│板下及附近活動│以2000元1次，1000元 │        │
│    │        │起，迄95│中心          │3次計；由乙○○交付 │        │
│    │        │年1月9日│              │共3次，以1000元2次，│        │
│    │        │入監所前│              │2000元1次計；由施垂 │        │
│    │        │某日止  │              │勝交付共7次，以每   │        │
│    │        │        │              │次1000元計；由庚○○│        │
│    │        │        │              │交付共10次，以1000元│        │
│    │        │        │              │9次，2000元1次計。  │        │
│    │        │        │              │                    │        │
├──┼────┼────┼───────┼──────────┼────┤
│ 7  │張南山  │自94年11│彰化縣花壇鄉三│由乙○○交付共3次， │3500元  │
│    │        │月中旬某│春老樹附近之「│均以500元計；由施垂 │        │
│    │        │日起，迄│紅鐵橋」      │勝交付共3次，以500元│        │
│    │        │95年1月 │              │2次，1000元1次計。  │        │
│    │        │20日某日│              │                    │        │
│    │        │前      │              │                    │        │
├──┼────┼────┼───────┼──────────┼────┤
│ 8  │李記銘  │自94年11│「三春老樹」、│由丁○○交付共4次， │10000元 │
│    │        │月底起，│三春國小、紅鐵│以每次1000元1次，500│        │
│    │        │迄95年1 │橋及附近活動中│元3次計；由乙○○交 │        │
│    │        │9日入監 │心            │付共10次，以1000元5 │        │
│    │        │前某日止│              │次，500元5次計。    │        │
│    │        │        │              │                    │        │
├──┼────┼────┼───────┼──────────┼────┤
│ 9  │張揚頌  │自95年2 │三春老樹看板下│由丁○○交付共2次， │8000元  │
│    │        │間起迄同│、三春國小前、│以每次1000元計；由李│        │
│    │        │年月4月 │紅鐵橋、三春村│文晉交付共2次，以每 │        │
│    │        │        │活動中心等處  │次1000元計；由丙○○│        │
│    │        │        │              │交付共1次，以每次   │        │
│    │        │        │              │2000元計；由庚○○交│        │
│    │        │        │              │付共2次，以每次1000 │        │
│    │        │        │              │元計。              │        │
├──┼────┼────┼───────┼──────────┼────┤
│ 10 │陳國振  │自94年11│彰化縣員花壇鄉│由丁○○交付共7次， │13000元 │
│    │        │月間某日│山腳路附近「三│以1000元1次，2000元1│        │
│    │        │起，迄95│春老樹」看板下│次，500元5次計；由李│        │
│    │        │年1月9日│、三春國小前、│晉交付共10次，以1000│        │
│    │        │入監所前│紅鐵橋等地    │元5次，500元5次計。 │        │
│    │        │某日止  │              │                    │        │
├──┼────┼────┼───────┼──────────┼────┤
│ 11 │洪琮勝  │自94年12│「三春老樹」看│由丁○○交付共5次， │3500元  │
│    │        │月初某日│板下、活動中心│以每次500元計；由李 │        │
│    │        │起，迄95│              │文晉交付共2次，以每 │        │
│    │        │年1月9日│              │次500元計。         │        │
│    │        │入監所前│              │                    │        │
│    │        │某日止  │              │                    │        │
├──┼────┼────┼───────┼──────────┼────┤
│ 12 │余岳勳  │自95年1 │彰化縣花壇鄉三│由乙○○交付共5次， │6000元  │
│    │        │2月間   │家村山腳路路旁│以1000元3次，1500元2│        │
│    │        │        │              │次計。              │        │
├──┼────┼────┼───────┼──────────┼────┤
│ 13 │張士元  │自94年11│彰化縣花壇鄉三│由乙○○交付共10次，│15000元 │
│    │        │月底某日│家村山腳路路旁│以1000元5次，2000元5│        │
│    │        │起，迄95│              │次計。              │        │
│    │        │年1月間 │              │                    │        │
│    │        │日止    │              │                    │        │
└──┴────┴────┴───────┴──────────┴────┘
【附表2】：
┌──┬──────────────────────────┬──────┐
│編號│            販賣毒品所得總計（新臺幣）              │ 應沒收所得 │
├──┼──────────────────────────┼──────┤
│ 1  │丁○○出面交易海洛因部分：                          │全部所得    │
│    │4,000元（附表1編號5）+5,000元（附表1編號6）+2,500元 │21500 元與被│
│    │（附表1編號8）+2,000元（附表1編號9）+5,500元（附表1 │告連帶沒收。│
│    │編號10）+2,500元（附表1編號11）=21,500元            │            │
├──┼──────────────────────────┼──────┤
│ 2  │乙○○出面交易海洛因部分：                          │全部所得    │
│    │1,000元（附表1編號4）+4,000元（附表1編號6）+1,500元 │45500 元與被│
│    │（附表1編號7）+7,500元（附表1編號8）+2,000元（附表1 │告連帶沒收。│
│    │編號9）+7,500元（附表1編號10）+1,000元（附表1編號11 │            │
│    │）+6,000元（附表1編號12）+15,000元（附表1編號13）   │            │
│    │=45,500元                                           │            │
├──┼──────────────────────────┼──────┤
│ 3  │庚○○出面交易海洛因部分：                          │全部所得    │
│    │20,500元（附表1編號1）+35,000元（附表1編號2）       │68500元與被 │
│    │+11,000 元（附表1編號6）+2,000元（附表1編號9）      │告連帶沒收。│
│    │=68,500元                                           │            │
├──┼──────────────────────────┼──────┤
│ 4  │丙○○出面交易海洛因部分：                          │19000元     │
│    │2,000元（附表1編號1）+2,500元（附表1編號3）+1,500元 │            │
│    │（附表1編號4）+2,000元（附表1編號5）+7,000元（附表1 │            │
│    │編號6）+2,000元（附表1編號7）+2,000（附表1編號9）   │            │
│    │=19,000元                                           │            │
└──┴──────────────────────────┴──────┘
【附表3】：
┌──┬────┬────────────────────────────┐
│編號│修正事項│ 新、舊法之比較                                         │
├──┼────┼────────────────────────────┤
│ 1  │共同正犯│修正後之刑法第28條，將原規定「二人以上共同實施犯罪之行為│
│    │        │者，皆為正犯。」之條文，由「實施」修正為「實行」，惟被告│
│    │        │不論依修正前或修正後刑法第28條規定，均構成共同正犯，經比│
│    │        │較新、舊法結果，對被告並無有利或不利之情形。            │
├──┼────┼────────────────────────────┤
│ 2  │連續犯  │修正前刑法第56條關於連續犯之規定，業已修正刪除，此刪除雖│
│    │        │非犯罪構成要件之變更，但顯已影響行為人刑罰之法律效果，自│
│    │        │屬法律有變更，依刑法第2條第1項規定，比較新、舊法結果，應│
│    │        │適用最有利於行為人之法律（最高法院95年第8次刑事庭會議決 │
│    │        │議第5點第4項第1款參照）。查本件被告等全部行為均在舊法時 │
│    │        │期，雖裁判在新法時，惟修正前刑法第56條有關連續犯之規定係│
│    │        │將反覆實施之同類複數犯罪行為論以一罪，並得加重其刑至二分│
│    │        │之一；而修正後已刪除連續犯之規定，在實務上將視各種具體犯│
│    │        │罪類型，對於反覆實施之同類複數犯罪行為，或評價為一罪，或│
│    │        │評價為併罰之數罪（參照該條修法理由）。若評價為數罪而分別│
│    │        │科處，顯對被告等更為不利，應適用修正刪除前刑法第56條之規│
│    │        │定，較有利於被告等。                                    │
├──┼────┼────────────────────────────┤
│ 3  │累  犯  │被告不論依修正前之刑法第47條，或修正後之刑法第47條第1項 │
│    │        │之規定，均構成累犯，比較新、舊法結果，對被告並無有利或不│
│    │        │利之情形。                                              │
├──┼────┼────────────────────────────┤
│ 4  │毒品危害│關於左開條文罰金之最低度刑部分，因刑法第33條第5款關於罰 │
│    │防制條例│金最低度刑之規定，由「罰金：1 元以上」修正為「罰金：新臺│
│    │第4 條第│幣1 千元以上，以百元計算之」，故應依刑法第2 條第1 項規定│
│    │1 項之罰│，適用最有利於行為人之法律（最高法院95年第8 次刑事庭會議│
│    │金刑    │決議參照）。準此，本案毒品危害防制條例第4條第1項後段「得│
│    │        │併科新臺幣1千萬元以下罰金」、「得併科新臺幣7百萬元以下罰│
│    │        │金」之罰金最低度刑，經比較新、舊法結果，應以被告行為時之│
│    │        │法律即修正前第33條第5款規定，較有利於被告。             │
├──┴────┴────────────────────────────┤
│1.經綜合比較新、舊法之結果，以被告行為時之舊法較有利於被告，依刑法第2 條│
│  第1 項前段規定，應一體適用被告行為時之法律即修正前刑法第28條、第56條、│
│  第47 條 、第33條第5 款之規定。                                        │
│2.新法第59條之規定，為法院就刑之酌減審認標準見解之明文化，非屬法律之變更│
│  ，應逕行適用修正前即行為時之舊法（最高法院95年度第21次刑事庭會議決議參│
│  照）。                                                                │
│3.從刑附屬於主刑，除法律有特別規定者外，依主刑所適用之法律（最高法院95  │
│  年第8 次刑事庭會議決議參照），就被告關於褫奪公權及沒收之從刑，自應適用│
│  被告行為時之法律即修正前刑法第37條、第38條之規定。                    │
└────────────────────────────────────┘
